【裁判字號】    97,訴更一,1
【裁判日期】    971106
【裁判案由】    返還存款
【裁判全文】
臺灣新竹地方法院民事判決             97年度訴更一字第1號
原      告  丙○○○
            乙○○
訴訟代理人  丁○○律師
被      告  中華郵政股份有限公司
                        號
法定代理人  甲○○
                        號
訴訟代理人  己○○
上列當事人間返還存款事件，本院於民國97年10月23日辯論終結
，判決如下：
    主  文
被告應返還原告新台幣貳佰零壹萬壹仟玖佰伍拾元。
訴訟費用由被告負擔。
    事  實
一、原告方面：
(一)聲明：如主文所示。
(二)陳述：
1、原告係李淮淵之全體繼承人，李淮淵係李文藝之唯一繼承人
   。李文藝生前於被告臺灣郵政股份有限公司清華大學郵局（
   設新竹市○區○○路二段99號）有存款新台幣2,011,950元，
   原告依繼承關係備妥相關資料向被告之清華大學郵局請求領
   取李文藝之存款，為被告所拒絕，因此提起本訴。
2、原告係李淮淵之全體繼承人，李淮淵於96年4月10日死亡，聲
   請人係李淮淵之全體繼承人，而李文藝於93年7月12日死亡，
   李淮淵係李文藝唯一之繼承人。李淮淵與李文藝兄弟於38年
   間隨政府遷台，雖二人於台之戶籍登記上有所不同，但二人
   之父實名為「李端平」、母為「蔣氏」，二人之父母共生八
   子，無女兒，李淮淵出生別係「七男」，李文藝則係「八男
    」，李淮淵與李文藝確係親兄弟，因李文藝終生未婚，並無
   配偶及子女，李淮淵為李文藝在台唯一之繼承人，因李文藝
   在被告之清華大學郵局有存款2,011,950元。李文藝生前即曾
   向李淮淵及原告表示自己在被告清華大學郵局有存款，李文
   藝去世後，李文藝之存款，由李淮淵繼承，原告依繼承關係
   及終止存款之法律關係，自得請求被告返還存款。
二、被告方面：
(一)聲明：原告之訴駁回。訴訟費用由原告負擔。
(二)陳述：本件原告雖主張依據台灣新竹地方法院檢察署93年度
    相字第368號血液鑑定通知書及本院97年度4月15日之新院雲
    民字第07191號函稱無受理被繼承人為李文藝之聲請事件，
    惟原告仍需舉證李淮淵為李文藝之唯一繼承人。
    理  由
一、原告主張其均係訴外人李淮淵之全體繼承人，李淮淵於96年
    4 月10日死亡，而李文藝於93年7月12日死亡，李淮淵係李
    文藝唯一之繼承人之情，業據提出戶籍謄本及台灣新竹地方
    法院檢察署之鑑定血緣報告為證，經本院調閱該地檢署93年
    相字第368號卷所附之李文藝與李淮淵血液鑑定通知書載明
    「依據遺傳法則，死者李文藝與李淮淵之DNA STR式系統具
    共有型基因者有十四型（鑑定型別共十五型），經計算其
    CSI 值為136,627,196以上，且二者間之Y染色體DNA STR式
    系統各項相對應型別均無矛盾，因此認為死者李文藝與李淮
    淵間極可能存在二親等旁系血緣關係；即死者極可能（
    99.9%以上）為李淮淵之手足。」等語，且證人戊○○亦證
    稱李淮淵為李文藝在台唯一之親屬，李文藝在台並無結婚、
    子嗣，在大陸之兄長亦均去世等語，應認李文藝與李淮淵確
    係親兄弟，李文藝在台除李淮淵外並無其他親屬。
二、按民法第1147條、第1138條分別規定「繼承，因被繼承人死
    亡而開始。」、「遺產繼承人，除配偶外，依左列順序定之
    ：一、直系血親卑親屬。二、父母。三、兄弟姊妹。四、祖
    父母。」，再按臺灣地區與大陸地區人民關係條例第66條第
    一項規定「大陸地區人民繼承臺灣地區人民之遺產，應於繼
    承開始起三年內以書面向被繼承人住所地之法院為繼承之表
    示；逾期視為拋棄其繼承權。」。經查，李文藝去世迄今已
    逾3年，且無任何大陸地區人民向本院就李文藝之遺產為繼
    承之表示，業經原告提出本院97年4月15日新院雲民慎字第
    07191號函可參。從而，李淮淵係李文藝唯一之繼承人，應
    無疑義。
三、綜上，原告依據繼承關係及終止存款之法律關係，請求訴外
    人李文藝在被告清華大學郵局之存款2,011,950元為有理由
    ，應予准許。
四、結論：原告之訴為有理由，依民事訴訟法第78條，判決如主
    文。
中    華    民    國    97    年    11    月    6     日
                  民事第二庭    法  官  彭淑苑
以上正本係照原本作成。
如對本判決上訴，須於判決送達後20日內向本院提出上訴狀。
中    華    民    國    97    年    11    月    6     日
                                書記官  王恬如


司法院資訊處製作；財團法人民間司法改革基金會備份。
